最高法院刑事判決　　　　　　九十四年度台上字第三八七六號
　　上　 訴　 人　台灣高等法院檢察署檢察官
　　被　　　　告　甲○○
　　　　　　　　　澳斯登傳播股份有限公司
　　　　　　　　　　　　　樓之.
　　上 列 一　人
　　代　 表　 人　李蘭英
　　上列二人共同
　　選 任辯護 人　陳憲鑑律師
　　被　　　　告　華藝國際有限公司
　　兼 上列一 人
　　代　 表　 人　羅奕智原.
　　　　　　　　　　　　　號3.
上列上訴人因被告等違反著作權法案件，不服台灣高等法院中華
民國九十二年十月二十一日第二審判決（九十二年度上訴字第二
四六八號，起訴案號：台灣台北地方法院檢察署九十一年度偵字
第二二三０一、二四三四一號），提起上訴，本院判決如下：
    主  文
原判決關於甲○○、羅奕智部分撤銷，發回台灣高等法院。
其他上訴駁回。
    理  由
甲、撤銷發回部分：
本件原判決以：公訴意旨略以被告甲○○係被告澳斯登傳播股份
有限公司（下稱澳斯登公司）實際負責人，被告羅奕智係被告華
藝國際有限公司（下稱華藝公司）負責人並代理處理澳斯登公司
事務，其等明知「射鵰英雄傳」布袋戲連續劇係由「射鵰英雄傳
」武俠小說著作權人查良鏞授權遠流出版事業股份有限公司（下
稱遠流公司）改製為布袋戲連續劇，嗣並由遠流公司與美地塢廣
播電視節目錄製有限公司合作完成，並由遠流公司負責行銷該布
袋戲連續劇及相關延伸產品。而依澳斯登公司與遠流公司所簽訂
之合約書，澳斯登公司僅取得依遠流公司所提供該布袋戲連續劇
母帶重製家用版錄影帶、ＶＣＤ、ＤＶＤ以供出租使用之權，不
得重製後加以販售，詎竟共同基於意圖銷售之犯意聯絡，由羅奕
智以澳斯登公司代理人之名義，擅自以賣斷方式，授權不知情之
新彩虹公司重製並銷售該布袋戲連續劇之ＶＣＤ及ＤＶＤ，再由
羅奕智居間將新彩虹公司之權利讓與不知情之冠鈞科技股份有限
公司（業經不起訴之處分）重製該布袋戲連續劇之ＶＣＤ，再以
不知情之勝琦國際多媒體股份有限公司（業經不起訴之處分）名
義，出售前揭重製之ＶＣＤ予不知情之豪客唱片有限公司（下稱
豪客公司，業經不起訴之處分），由豪客公司為總經銷，對外販
賣前揭重製之ＶＣＤ予不特定人，因認被告甲○○、羅奕智共同
涉有違反著作權法第九十一條第二項之意圖銷售而擅自以重製之
方法侵害他人之著作財產權罪嫌，惟經審理結果，認不能證明被
告甲○○、羅奕智犯罪，因而維持第一審諭知被告甲○○、羅奕
智無罪之判決，駁回檢察官在第二審之上訴，固非無見。
惟查：(一)原判決理由論述「又據兩造簽署立合約書第七條雖約定
：乙方獨家代理發行黃俊雄黃立綱布袋戲『射鵰英雄傳』之出租
業務，並無明文約定不得販售，惟據合約書第三條約定：當銷售
總金額超過新台幣（下同）一千萬元時……乙方應每半年提供該
期間內銷售總金額報表……另有使用銷售字樣用語，且據告訴人
尚提出證明書（偵查卷第五三頁）即系爭著作遭受侵害時，告訴
人授權澳斯登公司得代表告訴人提出告訴或自訴之情，客觀上均
足使被告甲○○主觀上誤認澳斯登公司除享有系爭著作權之出租
權外尚有銷售權，是被告甲○○所辯無犯罪故意應堪採信。」云
云，據以論定被告甲○○主觀上誤認澳斯登公司除有出租權外，
尚有販售之權利。惟本件澳斯登公司與遠流公司簽訂之契約書中
，開頭即訂明「茲就乙方（即澳斯登公司）代理發行黃俊雄黃立
綱布袋戲射鵰英雄傳家用版錄影帶、ＶＣＤ、ＤＶＤ等三項之出
租事宜，雙方共同議定如后條款……」，且合約書第七條、第九
條分別約定：「乙方（即澳斯登公司）獨家代理發行黃俊雄黃立
綱布袋戲《射鵰英雄傳》之出租業務……」、「若乙方未在民國
八十八年十二月十五日以前讓黃俊雄黃立綱布袋戲錄影帶《射鵰
英雄傳》開始上市出租，則此合約自動失效……」，均只就出租
事宜加以約定，至於契約書第三條約定「當銷售總金額超過一千
萬元時……乙方應每半年提供該期間內銷售總金額報表……」等
事宜，又證人即代表遠流公司訂約之潘恆旭於第一審證稱「我們
口頭溝通時都一直是講以出租為對象，文字上也是約定只授與出
租權，所以沒有特別再說沒有包括銷售權，如果包括銷售權就不
止這個錢」、「契約的銷售指的是出租業務的銷售量，如果他們
可以賣的話我們會寫販售」等語，上開潘恆旭之證詞如何不足採
信，原判決未說明不採之理由，自有判決不備理由之違誤。(二)原
判決另論述「且據告訴人尚提出證明書即系爭著作權遭受侵害時
，告訴人授權澳斯登公司得代表告訴人提出告訴或自訴之情，客
觀上均足使被告甲○○主觀上誤認澳斯登公司除享有系爭著作權
之出租權外尚有銷售權」等語，惟依該證明書所載，其內容載明
遠流公司擁有前開布袋戲節目之著作財產權，並授權澳斯登公司
當本節目權利遭受侵害時，有權代表遠流公司向檢警機關提出告
訴或向法院提出自訴之權。並無提及澳斯登公司有販賣權或銷售
權，原審據而逕認被告甲○○主觀上誤認澳斯登公司尚享有販賣
前開著作重製物之權？亦有未合。(三)依澳斯登公司與遠流公司訂
定契約書第七條、第八條之規定，澳斯登公司固然有壓片重製之
權利，惟告訴人一再指稱同意壓片重製只限於出租之目的，若告
訴人所稱屬實，則被告既明知只有壓片出租之權利，乃竟意圖販
賣而授權他人重製，能否如原判決所認為只係違反合約書之約定
，屬民法上之侵權行為，而無著作權法第九十一條第二項意圖銷
售而以重製、銷售之方法侵害告訴人著作權之適用？非無研求之
餘地，原判決遽為有利被告甲○○、羅奕智之認定，殊嫌率斷。
以上或為上訴意旨所指摘，或為本院依職權所得調查之事項，應
認原判決有發回更審之原因。
乙、上訴駁回部分：
按刑事訴訟法第三百七十六條所列各罪之案件，經第二審判決者
，不得上訴於第三審法院，法有明文。本件檢察官起訴澳斯登公
司、華藝公司之（實際）負責人，共同涉有違反著作權法第九十
一條第二項之罪，被告澳斯登公司、華藝公司應依同法第一百零
一條第一項規定處刑，經查此部分係專科罰金之罪，核屬刑事訴
訟法第三百七十六條第一款之案件。依首開說明，既經第二審判
決，自不得上訴於第三審法院，檢察官復對澳斯登公司、華藝公
司提起上訴，顯為法所不許。其上訴為不合法，應予駁回。
據上論結，應依刑事訴訟法第三百九十五條前段、第三百九十七
條、第四百零一條，判決如主文。
中　　華　　民　　國　九十四　年　　七　　月　二十一　日
                      最高法院刑事第八庭
                          審判長法官  呂　潮　澤
                                法官  吳　昆　仁
                                法官  孫　增　同
                                法官  趙　文　淵
                                法官  林　秀　夫
      本件正本證明與原本無異
                                      書  記  官
中　　華　　民　　國　九十四　年　　七　　月　二十六　日
                                                      Ｑ
